臺灣桃園地方法院刑事判決　　　　　　　94年度訴字第2088號
公　訴　人　臺灣桃園地方法院檢察署檢察官
被　　　告　申○○
上列被告因詐欺等案件，經檢察官提起公訴（94年度偵字第1157
7 、17071 、13126 、17081 號），本院判決如下︰
    主  文
申○○無罪。
    理  由
一、按被告以外之人於審判外之言詞或書面陳述，除法律有規定
    者外，不得作為證據；被告以外之人於偵查中向檢察官所為
    之陳述，除顯有不可信之情況者外，得為證據；被告以外之
    人於偵查中向檢察官所為之陳述，除顯有不可信之情況者外
    ，得為證據；被告以外之人於審判中有下列情形之一，其於
    檢察事務官、司法警察官或司法警察調查中所為之陳述，經
    證明具有可信之特別情況，且為證明犯罪事實之存否所必要
    者，得為證據：當事人、代理人或辯護人於法院調查證據時
    ，知有第159 條第1 項不得為證據之情形，而未於言詞辯論
    終結前聲明異議者，視為有前項之同意。刑事訴訟法第159
    條第1 項、第159 條之1 第2 項、第159 條之5 就此定有明
    文。經查，被告申○○於本院準備程序中，就檢察官所提作
    為本案證據之人頭帳戶開戶一覽表、被害人清冊一覽表及被
    害人Ｍ○○等人之警詢筆錄、同案被告Ｅ○○、Ｆ○○○、
    戌○○、宇○○、Ａ○○、宙○○、黃○○、Ｇ○○、乙○○、未○○、玄○○、Ｃ○○、天○○、丁○○、Ｋ○○、
    酉○○、Ｉ○○、地○○、Ｊ○○、Ｈ○○、甲○、Ｄ○○
    等人分於警詢、偵查中之陳述、資金流向一覽表、被害人壬○○警詢之指述及通訊監察譯文等證據之證據能力，均表示
    不爭執，迄本院言詞辯論終結前亦未聲明異議，且本院審酌
    檢察官所提上開證據均非公務員違法取得之證據，並無證據
    力明顯過低之情形，復經本院於審判期日就上開證據進行調
    查、辯論，依法自均得作為本案證據。
二、本件公訴意旨略以：Ｅ○○與配偶Ｆ○○○（以上2 人經本
    院以94年度訴字第2088號判決判處Ｅ○○有期徒刑4 年2 月
    ，Ｆ○○○有期徒刑3 年10月，經臺灣高等法院以95年度上
    訴字第3309號判決駁回上訴後，再經最高法院發回更審，現
    由臺灣高等法院審理中）自民國89年間某日起，與大陸地區
    女子Ｄ○○、甲○及真實姓名年籍不詳自稱郭文亮、謝玲、
    謝弋紅、王麗、萬麗莉等人，共同基於常業詐欺之犯意聯絡
    共組詐欺集團。集團分工方式為：為首之Ｅ○○或以綽號「
    陳仔」、「陳先生」、「潘總」或「潘文雄」等稱謂，先在
    臺灣地區招募同有犯意聯絡之被告申○○與同案被告戌○○
    、Ａ○○、宇○○（以上3 人均經本院另行審結完畢）負責
    收購同案被告乙○○、辰○○、寅○○、Ｌ○○、丙○○、
    玄○○、戊○○、丁○○、Ｋ○○、亥○○、Ｇ○○、未○○、Ｃ○○、天○○、巳○○、子○○、Ｂ○○、酉○○、
    Ｉ○○、地○○、Ｊ○○、Ｈ○○、庚○○、丑○○、辛○○、卯○○、宇○○、午○○、申○○、Ｎ○○等人頭帳戶
    提供者（上揭人頭帳戶提供者除同案被告辛○○外，均經本
    院另行審結完畢）及由不詳姓名等人所申請以中華、遠傳、
    和信、台灣大哥大等電信公司服務之行動電話卡及電話儲值
    卡，方便渠等遂行本件詐騙之進行；同時將所收購之人頭帳
    戶及電話卡交付予位於大陸地區之Ｄ○○、甲○（以上2 人
    均經本院另行審結完畢）、郭文亮、謝玲、謝弋紅、王麗、
    萬麗莉等人使用；渠等為遂行其詐騙目的，乃另委託知情並
    出於幫助故意，經營「鑫琪廣告公司」之黃○○、宙○○，
    於各大報紙廣告欄刊登「應徵『男司機』、『男公關』、『
    男伴遊』及收購人頭帳戶等內容及集團所收購之電話門號」
    吸引Ｍ○○等被害人，依廣告上留存電話與位於大陸地區之
    集團成員聯繫，渠等大陸地區女子遂於電話中或以工作約束
    金、保證金、律師見證費及派用專車費用等各項名目為謊，
    向應徵工作之民眾施以詐騙，誘騙應徵民眾至提款機操作將
    款項轉帳至該集團操縱之人頭帳戶內。之後再由負責掌管該
    集團帳目及分配組織各成員之利潤及確認被害人款項是否匯
    入之Ｆ○○○，將匯入第一線人頭帳戶內詐騙所得之款項，
    或利用網路銀行或語音轉帳方式將詐騙所得之款項，轉匯至
    在大陸之帳戶達到隱匿上開犯罪所得財物之目的，又於93年
    7 月間某日起另以每日薪資新台幣（下同）1 千元之工資雇
    用同有犯意聯絡之同案被告午○○（公訴意旨誤載為「張秀
    月」，經本院另行審結完畢），從事收取人頭帳戶及至自動
    提款設備提領轉帳贓款之工作。嗣經臺灣桃園地方法院檢察
    署檢察官指揮內政部警政署刑事警察局偵四隊、臺北市政府
    警察局北投分局及基隆市警察局第二分局於94年6 月22日持
    檢察官簽發之拘票及本院法官簽發之搜索票，查獲同案被告
    Ｅ○○、Ｆ○○○、戌○○、宇○○、Ａ○○、黃○○、宙
    ○○等人，並起獲大量之人頭帳戶、金融卡、人頭預付卡、
    印章、行動電話儲值卡、帳冊、電腦、中國建設銀行帳戶存
    摺、中國工商銀行帳戶存摺等贓證物，因認被告申○○涉有
    修正前刑法第340 條常業詐欺罪嫌云云。
三、按犯罪事實應依證據認定之，無證據不得認定犯罪事實，又
    不能證明被告犯罪者，應諭知無罪之判決，刑事訴訟法第15
    4 條第2 項、第301 條第1 項分別定有明文。此所謂認定犯
    罪事實之證據，係指足以認定被告確有犯罪行為之積極證據
    而言，該項證據自須適合於被告犯罪事實認定，始得採為斷
    罪資料。苟未能發現相當證據，或證據不足以證明，自不能
    以推測或擬制之方法，以為裁判基礎（參照最高法院29年上
    字第3105號及40年台上字第86號判例意旨）。次按檢察官就
    被告犯罪事實，應負舉證責任，並指出證明之方法，刑事訴
    訟法第161 條第1 項定有明文。因此，檢察官對於起訴之犯
    罪事實，應負提出證據及說服之實質舉證責任。倘其所提出
    之證據，不足為被告有罪之積極證明，或其闡明之證明方法
    ，無從說服法官以形成被告有罪之心證，基於無罪推定之原
    則，自應為被告無罪判決之諭知，有最高法院92年度台上字
    第128 號判決意旨可參。本件公訴意旨就被告申○○之部分
    ，無非係以上揭「一」所載各項證據，資為論據。惟被告申
    ○○堅決否認涉有常業詐欺犯行，辯稱：其於90年10月間看
    報紙上的交友廣告，依照其上刊登電話撥打後，由大陸地區
    女子陳三紅接聽，之後伊與陳三紅開始以電話聊天培養感情
    ，雙方成為男女朋友，其有提供遠傳電信公司之行動電話補
    充卡給陳三紅作為與其聊天通電話使用，其不認識Ｅ○○、
    Ｆ○○○、宇○○、戌○○、Ａ○○、甲○、Ｄ○○，並未
    參與Ｅ○○、Ｆ○○○所組詐騙集團之常業詐欺犯罪，亦未
    提供任何人頭帳戶或行動電話卡給Ｅ○○、Ｆ○○○或綽號
    「小陳」、「陳仔」、「陳先生」之男子使用等語。
四、經查：
  (一)緣有不詳真實姓名年籍之王麗、萬莉麗、郭文亮等大陸地區
    成年人，自91年起共同基於意圖為自己不法之所有，以詐術
    使人將本人之物交付，並恃此為業之犯意聯絡及行為分擔，
    組成詐欺集團，在臺灣地區之各報紙廣告欄，刊登應徵男司
    機、男伴遊、男兼職、男公關等廣告訊息，繼而對循上揭求
    職廣告內容打電話應徵之求職者，施以應徵須先繳交保證金
    之詐術，而自各求職者處詐騙財物牟利，以此維生。嗣同案
    被告Ｅ○○於91年5 月間某日，因緣際會與王麗、萬莉麗、
    郭文亮等人有所聯繫後，得悉王麗、萬莉麗、郭文亮等人係
    從事常業詐欺取財犯罪牟利，乃與王麗、萬莉麗、郭文亮等
    人所組詐欺集團成員共同基於意圖為自己不法之所有，以詐
    術使人將本人之物交付，並恃此為業之犯意聯絡，由其負責
    在臺灣地區為該集團收購行動電話易付卡供刊登廣告或電話
    轉接使用、收購他人之金融機構帳戶，以便該集團提供予被
    害民眾匯入遭詐欺款項及供該集團轉帳匯款使用等工作。Ｅ
    ○○為遂其犯行，除利用不知情之鑫琪廣告公司負責人黃○○及員工宙○○，向臺灣地區之各報社購買報紙廣告版面，
    刊登收購金融機構帳戶、行動電話易付卡之廣告，為上開詐
    欺集團收購供刊登徵人廣告使用之行動電話易付卡及供求職
    者匯入受騙款項之人頭帳戶後，將其所收購之行動電話易付
    卡、行動電話儲值卡及人頭帳戶等物，交予在大陸之郭文亮
    、王麗、萬莉麗等人及所屬詐欺集團成員使用，俾供求職者
    閱報時得悉上開徵人廣告後，撥打廣告所刊電話向上揭詐欺
    集團應徵，經位於大陸地區福建省廈門市何厝鎮黃頭159 號
    集團據點內之成員接聽電話後，以應徵男司機、男公關、男
    伴遊、男兼職等徵才名義，訛稱：該公司服務之客戶均為上
    流人士，資料需保密，為免洩漏客戶資料，故求職者要先繳
    交保證金或律師見證費等費用，若經錄取，會主動與之聯絡
    等詐術，令求職者信以為真，陷於錯誤而依指示匯款至該集
    團成員指定之人頭帳戶內，該集團即以此種方式詐取求職者
    之財物，同案被告Ｅ○○則可自該集團詐取之財物中分得2
    成至4 成不等之不法所得，並恃此為業。其後，Ｅ○○之妻
    Ｆ○○○於92年5 、6 月間得知其夫係從事上開常業詐欺犯
    行後，經Ｅ○○說服而參與該集團工作牟利，同案被告Ｆ○○○遂與其夫及大陸地區人民王麗、萬莉麗、郭文亮等人所
    組詐欺集團成員共同基於意圖為自己不法之所有，以詐術使
    人將本人之物交付，並恃此為業之犯意聯絡，負責為上揭詐
    欺集團確認求職者有無匯款進入該集團指定之人頭帳戶及將
    該人頭帳戶金額匯入王麗、萬莉麗、郭文亮等人指定之帳戶
    內，及與王麗、萬莉麗、郭文亮等人對帳、拆帳，及就王麗
    、萬莉麗、郭文亮等人所指示之徵人廣告內容及所刊聯絡電
    話，Ｆ○○○並不定時以其所有之行動電話00 00000000 號
    與不知情之鑫琪廣告公司負責人黃○○或員工宙○○聯絡刊
    登或修改徵人廣告內容及刊載電話之事，與不知情之宙○○
    就刊登徵人廣告、收購人頭帳戶及行動電話易付卡等廣告之
    費用對帳及付款；此外，Ｆ○○○復須應王麗等人之要求，
    客串該集團人員，打電話向已受詐騙之求職者更改碰面時間
    ，以取信於該求職者。又Ｅ○○為便於實施上開常業詐欺犯
    罪，復於93年7 月間某日起，以日薪新台幣（下同）1 千元
    之報酬，僱用具有幫助犯意之同案被告午○○，為其領取所
    收購之人頭帳戶存摺、提款卡及持人頭帳戶之提款卡前往各
    金融機構附設之自動提款設備提領及匯款。嗣Ｅ○○與Ｆ○○○為求增加其等參與上開常業詐欺犯罪可取得之不法所得
    數額，乃於92年7 月起，要求該集團分配不法所得3 成5予
    其等作為報酬，再於93年1 月起，要求該集團分配不法所得
    4 成予其等作為報酬，王麗、萬莉麗、郭文亮等人並將Ｅ○○、Ｆ○○○每月應取得之上開報酬匯入Ｆ○○○所有之誠
    泰銀行龍山分行帳戶（帳號：000000000000號）、彰化銀行
    松山分行帳戶（帳號：0000000000000 號）內，Ｅ○○、Ｆ
    ○○○夫婦自91年5 月間起至94年6 月22日止，即藉由上開
    參與常業詐欺犯罪之不法方式牟利1 千餘萬元，而憑以維生
    。另同案被告即大陸女子Ｄ○○、甲○分於91年9 月中旬某
    日、同年10月底某日，先後前往王麗、郭文亮等人在福建省
    廈門市何厝鎮黃頭159 號集團據點應徵工作後，明知該集團
    內每位年輕女子均領有1 支行動電話，其等負責之工作係接
    聽求職者撥打上開詐欺集團在臺灣地區各報紙廣告欄所刊徵
    人廣告上之行動電話，再以應徵男公關、男伴遊、男司機、
    男兼職等徵才名義，向每位求職者訛稱：該公司服務之客戶
    均為上流人士，資料需保密，為免洩漏客戶資料，故求職者
    要先繳交保證金或律師見證費等費用，若經錄取，會主動與
    之聯絡等語，令求職者信以為真，陷於錯誤而依指示匯款至
    該詐欺集團成員指定之人頭帳戶，而詐取求職者財物之營利
    模式，Ｄ○○、甲○2 人仍基於意圖為他人不法之所有，以
    詐術使人將本人之物交付，並恃此為業之共同犯意聯絡，先
    後加入該集團工作，負責為該集團接聽求職者撥打之應徵電
    話，其等之工作報酬為每詐得10萬元，可分得人民幣2 千元
    ，Ｄ○○在該集團工作之期間為91年9 月中旬某日起至91年
    11月2 日止，共獲得人民幣8,000 元之報酬，後於93年3 月
    16日與臺灣地區人民結婚以探親名義來台居住；甲○在該集
    團工作之期間為91年10月底某日起至91年11月2 日止，並提
    供自己之帳戶供Ｅ○○與王麗、萬莉麗、郭文亮等人匯款使
    用，後91年11月2 日離職後，於93年6 月19日與臺灣地區人
    民結婚以探親名義來台居住。嗣警方於94年6 月22日破獲同
    案被告Ｅ○○、Ｆ○○○之常業詐欺犯行後，循線查獲共同
    甲○、Ｄ○○及提供金融機構帳戶予Ｅ○○使用之戌○○、
    Ａ○○、乙○○、辰○○、寅○○、Ｌ○○、丙○○、玄○○、戊○○、丁○○、Ｋ○○、亥○○、Ｇ○○、未○○、
    Ｃ○○、天○○、巳○○、子○○、Ｂ○○、酉○○、Ｉ○○、地○○、Ｊ○○、Ｈ○○、庚○○、丑○○、辛○○、
    卯○○、宇○○、午○○、申○○、Ｎ○○等人頭帳戶提供
    者乙節，經本院調查證據、審理後，固認定同案被告Ｅ○○
    、Ｆ○○○、甲○、Ｄ○○有與大陸地區人民王麗、萬麗莉
    、郭文亮共組詐欺集團之常業詐欺犯行存在，是以，同案被
    告Ｅ○○、Ｆ○○○、甲○、Ｄ○○等人確有起訴書所指共
    組詐欺集團之犯行無訛，固堪認定。至同案被告戌○○、Ａ
    ○○、乙○○、辰○○、寅○○、Ｌ○○、丙○○、玄○○
    、戊○○、丁○○、Ｋ○○、亥○○、Ｇ○○、未○○、Ｃ
    ○○、天○○、巳○○、子○○、Ｂ○○、酉○○、Ｉ○○
    、地○○、Ｊ○○、Ｈ○○、庚○○、丑○○、卯○○、宇
    ○○、Ｎ○○、午○○等人頭帳戶提供者所涉犯行，均屬其
    等之個人行為，是以，其等分別於本案警詢、偵查中及本院
    審理中之陳述，及其等所提供金融機構帳戶之開戶資料、帳
    戶交易明細表等證據，要與被告申○○是否構成檢察官所起
    訴之罪名無涉，尚無從供本院作為形成被告申○○有罪心證
    之依據。
  (二)另大陸地區女子陳三紅亦為同案被告Ｅ○○、Ｆ○○○、甲○、Ｄ○○所組上開欺集團成員之一，被害人癸○○並於94
    年4 月15日依照報紙廣告所刊登之之行動電話門號00000000
    00號與對方聯繫後，由陳三紅接聽後對被害人癸○○施以詐
    術，對之詐欺取財乙節，除據被害人癸○○於警詢中指述明
    確外，陳三紅參與犯行可瓜分取得之利益，並經同案被告Ｅ
    ○○製成電腦檔案紀錄，儲存在其所有之個人電腦硬碟（檔
    名：帳號94.04.15）及手提電腦硬碟（檔名：帳號94.04.02
    ）內，前開電腦為警方查扣後，業經本院勘驗上開資料完畢
    ，此有本院自扣案電腦硬碟中列印出之上開2 份檔案資料紙
    本及本院95年1 月9 日勘驗筆錄1 份、勘驗照片10幀附卷可
    參（見94年度偵字第17081 號卷一第223 頁、本院審理卷四
    及同案被告Ｅ○○製作之電腦檔案資料紙本1 份），由此足
    徵大陸女子陳三紅亦為同案被告Ｅ○○所屬詐欺集團成員之
    一無疑。惟被告申○○對陳三紅參與同案被告Ｅ○○所屬詐
    欺集團乙節是否知悉並參與犯罪，仍須有關於被告申○○確
    有與陳三紅或同案被告Ｅ○○、Ｆ○○○、甲○、Ｄ○○等
    人具有犯意聯絡、行為分擔之積極證據作為認定被告申○○
    犯罪之證據，始符上揭刑事訴訟法第154 條第2 項之證據法
    則規範。
  (三)然而，被告申○○於警詢及本院審理中固自承其曾先後於94
    年3 月29日晚上7 時39分，以其使用之行動電話門號000000
    0000號撥打行動電話門號0000 000000 號及於94年5 月25日
    晚上10時15分，以上開門號0000 000000 號撥打0000000000
    000 號，與大陸地區女子陳三紅通話之事實，並有行動電話
    門號0000000000號之通訊監察譯文1 份可參，足堪認定被告
    申○○確有與該大陸地區女子陳三紅通話之事實存在。惟依
    上開通訊監察譯文內容觀之，其內並無任何關於被告申○○
    欲提供人頭帳戶存摺、金融卡或行動電話卡予同案被告Ｅ○○交付所屬詐欺集團成員使用之對話存在，亦無提及其參與
    同案被告Ｅ○○所屬詐欺集團犯罪之對話、言詞等犯罪跡證
    可佐，是以，單憑被告申○○與陳三紅間之上揭電話通聯紀
    錄，尚不足以遽認被告申○○確實涉有本案犯行。況同案被
    告Ｅ○○於本院審理中業已明確證述：其不認識申○○，申
    ○○並未提供人頭帳戶、人頭行動電話卡給其使用等語，及
    同案被告Ｆ○○○業於警詢、偵查中陳稱：其不認識申○○
    等語在卷。此外，亦查無其他積極證據足資證明被告申○○
    對於陳三紅參與同案被告Ｅ○○所屬詐欺集團之共同常業詐
    欺犯行，有何共同犯意聯絡及行為分擔存在。是以，本院亦
    難遽以被告申○○自承其於93年10月間起至94年6 月間止之
    期間內，幾乎每天跟陳三紅使用之行動電話門號0000000000
    號電話聯絡，並曾於為警查獲前之半年，1 個月約提供2 次
    提供上開門號之3 百元儲值卡予陳三紅使用等語，及卷附被
    告申○○使用之行動電話門號0000000000號於94 年3月29日
    晚上7 時39分與陳三紅使用之行動電話門號0000 000000 號
    及於94年5 月25日晚上10時15分與陳三紅使用之0000000000
    000 號電話聯絡之通訊監察譯文等證據，認定被告申○○有
    參與同案被告Ｅ○○、Ｆ○○○、甲○、Ｄ○○等人所犯共
    同常業詐欺罪之犯罪行為存在，亦為至明之理。
  (四)又卷附己○○等199 位被害人固均為受同案被告Ｅ○○、Ｆ
    ○○○、甲○、Ｄ○○等人所屬詐騙集團詐欺取財之人，惟
    其等於警詢中所為陳述及其等提出之被害金額匯款單等資料
    ，係屬關於其等各自被害之情形，尚無從作為直接認定被告
    申○○有無涉犯本案常業取財犯行之證據，併此敘明。
  (五)綜上所述，本案檢察官所提關於被告申○○犯罪之證據，尚
    不足以令本院形成被告申○○確實有罪之心證，縱被告申○○所為抗辯亦有違背常理之處，本諸「罪證有疑，利於被告
    」之證據法則，本院就公訴意旨所指被告申○○共犯修正前
    刑法第340 條常業詐欺罪嫌云云，自應為無罪無罪之諭知。
據上論斷，應依刑事訴訟法第301 條第1 項，判決如主文。
本案經檢察官施宣旭到庭執行職務。
中　　華　　民　　國　　96　　年　　8 　　月　　31　　日
                  刑事第九庭  審判長法  官  何信慶
                                    法  官  蘇琬能
                                    法  官  胡芷瑜
以上正本證明與原本無異。
如不服本判決，應於判決送達後10日內向本院提出上訴狀（應附
繕本），其未敘述上訴理由者，應於上訴期間屆滿後20日內補提
理由書狀於本院，上訴於臺灣高等法院。
　　　　　　　　　　　　　　　      書記官　張懿昀
中　　華　　民　　國　　96　　年　　8 　　月　　31　　日
